【裁判字號】    96,交聲,883
【裁判日期】    970731
【裁判案由】    違反道路交通管理處罰條例聲明異議
【裁判全文】
臺灣桃園地方法院刑事交通事件裁定     96年度交聲字第883號
原處分機關  交通部公路總局新竹區監理所桃園監理站
異  議  人  甲○○
                    國民
代  理  人  乙○○
                    國民
上列異議人因違反道路交通管理處罰條例案件，對於交通部公路
總局新竹區監理所桃園監理站民國96年11月20日桃監裁罰字第裁
52－AC0000000號違反道路交通管理事件裁決書所為之處分（原
舉發通知單案號：臺北市政府警察局北市警交大字第AC0000000
號）聲明異議，本院裁決如下：
    主  文
異議駁回。
    理  由
一、聲明異議意旨（略以）：異議人於九十六年九月二十七日下
    午三十五十四分許，駕駛車號1269－HF之自用小客車行經台
    北市○○○道○段，經舉發超速。惟依據道路交通管理處罰
    條例第七條之二第三項規定，「採用固定或非固定式科學儀
    器取得證據資料證明者，於一般道路至少於一百公尺，．．
    明顯標示之。」該設置地點是否有符合規定，且處分機關對
    測速照相設備是否有進行定時之校正動作，以維持儀器之精
    準度，認有疑問。又異議人被舉發超速十一公里（二十公里
    以下），但就目前交通罰單之處理方式為速限四十公里加上
    十公里之寬限，倘若舉發單位未按時進行測速照相儀器之校
    正動作，異議人實際速度為五十公里以下（不罰）卻被舉發
    為五十一公里（罰），對舉發案件之公平性尚有疑慮，爰提
    起異議等語。
二、按汽車駕駛人，行車速度，超過規定之最高時速，或低於規
    定之最低時速，除有第四十三條第一項第二款情形外，處新
    臺幣（以下同）一千二百元以上二千四百元以下罰鍰。道路
    交通管理處罰條例第四十條定有明文。又上述罰鍰額之決定
    ，另依據道路交通管理處罰條例第九十二條第三項授權主管
    機關制定之「違反道路交通管理事件統一裁罰基準及處理細
    則」（以下簡稱裁處細則）第二條第二項附件「違反道路交
    通管理事件統一裁罰基準表」（以下簡稱基準表）之規定，
    以應到案期限十五日內、十五日至三十日內，及三十日以上
    者，並區分機器腳踏車及汽車，而處一千二百元至二千四百
    元不等之罰鍰。此處裁量標準，依司法院大法官議決釋字第
    五一一號解釋意旨認尚無違法之情，大法官謂：「為加強道
    路交通管理，維護交通秩序，確保道路交通安全，道路交通
    管理處罰條例對違反該條例之行為定有各項行政罰。同條例
    第九條第一項規定應受罰鍰處罰之行為人接獲違反道路交通
    管理事件通知單後，得於十五日內逕依各該條款罰鍰最低額
    ，自動繳納結案」；並謂依同條例第九十二條授權訂定之違
    反道路交通管理事件統一裁罰標準及處理細則「第四十一條
    第二項規定，行為人逾指定應到案日期後到案，另同細則第
    四十四條第一項規定，違反道路交通管理事件行為人未依規
    定自動繳納罰鍰，或未依規定到案聽候裁決者，處罰機關即
    一律依標準表規定之金額處以罰鍰，此屬法律授權主管機關
    就裁罰事宜所訂定之裁量基準，其罰鍰之額度並未逾越法律
    明定得裁罰之上限，且寓有避免各行政機關於相同事件恣意
    為不同裁罰之功能，亦非法所不許」。是前述基準表經大法
    官解釋後，目前尚無違法或違憲之虞，主管機關對於罰鍰額
    度之裁量權，即概依前述基準表，此種情形也已廣國人熟知
    。
三、又按本條例之處罰，受舉發違反道路交通管理事件之受處罰
    人，認為受舉發之違規行為應歸責他人者，應於舉發違反道
    路交通管理事件通知單應到案日期前，檢附相關證據及應歸
    責人相關證明文件，向處罰機關告知應歸責人，處罰機關應
    即另行通知應歸責人到案依法處理。逾期未依規定辦理者，
    仍依本條例各該違反條款規定處罰。道路交通管理處罰條例
    第八十五條第一項定有明文。查本件屬逕行舉發案件，以汽
    車所有人甲○○為受舉發之受處罰人，因甲○○未於舉發通
    知單所載應到案日期前檢附相關證據及應歸責人相關證明文
    件，向處罰機關告知應歸責人為乙○○，原處分機關因而仍
    以甲○○為受處分人開具裁決書處罰，符合上述規定。自稱
    異議人乙○○者於異議狀主張其始為汽車駕駛人等語，惟已
    逾舉發通知單之到案期限，本件應係由甲○○為異議人始為
    合法，惟本件因另附以受處分人甲○○為委任人，受任人為
    乙○○之委任狀，本院從寬認定本件異議人仍為甲○○，自
    稱異議人者乙○○為代理人，本件異議程序合法。
四、再按汽車駕駛人之行為，經以科學儀器取得證據資料證明其
    行為違規者，當場不能或不宜攔截製單舉發者，得逕行舉發
    ，且違規行為係行車速度超過規定之最高速限或低於規定之
    最低速限者，得採用固定或非固定式科學儀器取得證據資料
    證明，惟於一般道路須至少於一百公尺，於高速公路、快速
    公路須至少於三百公尺前，明顯標示之。此逕行舉發，應記
    明車輛牌照號碼、車型等可資辨明之資料，以汽車所有人為
    被通知人製單舉發。道路交通管理處罰條例第七條之二第一
    項第七款、第二項但書第九款、第三項、第四項分別定有明
    文。
五、查本件異議理由無非以係該固定式測速照相機是否有符合規
    定設置，及是否定時校正而能發揮其準確性為由等語。經本
    院依職權向舉發機關台北市政府警察局士林分局函查結果，
    其函覆本院謂（略以）：本案違規地點仰德大道四段係設時
    速限制標誌之一般道路，依規定時速不得超過四十公里，本
    案舉發超速違規係固定式測速儀器，該部固定式雷達測速相
    機擺設於格致國中側門，另警告性告示牌至於仰德大道四段
    編號一三三燈桿，兩者相距為一百二十一公尺。交通警察大
    隊所使用之雷射測速器材，均通過經濟部標準檢驗局國家標
    準檢驗合格領有合格證書，儀器本身具有高度準確性，而所
    測得採證之速度執除具有公信力外，並可作為執法採證之用
    。有該局於九十七年一月二十五日及同年三月三十一日北市
    警士分交字第０九七三三六０一四００號、第０九七三０八
    三四四００號函兩件及隨函檢附之經濟部標準檢驗局雷達測
    速儀檢驗合格證書影本一件附卷可參。是本案舉發超速違規
    之固定式測速儀器於超過一百公尺處立有警告性告示牌，符
    合道路交通管理處罰條例第七條之二第三項規定之設置距離
    ，其設置地點自屬合法。再經檢視經濟部標準局檢驗合格證
    書，該測速儀器檢定日期為九十六年七月九日，有效期限為
    九十七年七月三十一日，本案違規超速取證之日期為九十六
    年九月二十七日，仍在有效期限內，異議人未能提出證據，
    至少釋明該固定式雷達測速照相儀器之功能有異之合理懷疑
    ，自不能僅憑臆測空言懷疑，是本件所測得之車行時速應堪
    採信。原舉發機關之採證程序合法且正當，異議人所辯顯不
    足採，本件違規事實堪已認定，而無行言詞調查證據程序之
    必要。
六、綜上所述，異議人確有前述違規行為，原處分機關援引道路
    交通管理處罰條例第四十條第一項之規定，裁處受處分人罰
    鍰新臺幣一千六百元，核無違誤。是受處分人提起本件異議
    即無理由，依法應予駁回。
七、爰依道路交通管理處罰條例第八十七條第二項、第八十八條
    、第八十九條，九十三年十二月二十二日司法院行政院會同
    修正發布之道路交通案件處理辦法第十八條、第十九條，裁
    定如主文。
中    華    民    國    97    年    7     月    31    日
                        臺灣桃園地方法院交通法庭
                            法  官  錢  建  榮
以上正本證明與原本無異。
如不服本裁定，應於裁定送達後5 日內向本院提出抗告狀。
                            書記官  李  玉  華
中    華    民    國    97    年    8     月    5     日


司法院資訊處製作；財團法人民間司法改革基金會備份。
